---
title: "Bioinformática- GBI6"
subtitle: "EXAMEN FINAL - 2022II"
author: "Chango, Josue"
date: "`r Sys.Date()`"
output:
  html_document:
    toc: yes
    toc_depth: 4
    highlight: espresso
    theme: paper
    toc_float:
      collapsed: no
      smooth_scroll: yes
---

```{r setup, include=FALSE}
knitr::opts_chunk$set(echo = TRUE)
```


```{r echo = FALSE, results = 'asis'}
image = "https://www.ikiam.edu.ec/wp-content/uploads/2021/12/logo-ikiam-1.png"
cat(paste0('<center><img src="', image,  '"></center>')) 
```

## INDICACIONES

- Coloque su apellido y nombre en el campo `author`.

- Clone el repositorio de GitHub

- Cree un `Project` y enlace al repositorio clonado. 

- Resuelva lo solicitado. 

- Genere un reporte en formato `.html` o `.pdf`

## Librerías requeridas

- Asegúrese de que todas las librerías se cargan adecuadamente. Si es necesario instale las librerías utilizando el comando: 

```{r, eval=FALSE}
install.packages("packagename")
```

- En el caso de las librerías de Bioconductor requiere instalarlo usando la instrucción. 

```{r, eval=FALSE}
if (!require("BiocManager", quietly = TRUE))
    install.packages("BiocManager")
BiocManager::install(version = "3.16")
```

  - Luego debe instalar la paquetería de bioconductor, con la instrucción: 

```{r, eval=FALSE}
BiocManager::install("packagename")
```

- Si la librería está en desarrollo, debe tener la librería `devtools` y luego ejecutar: 

```{r, eval=FALSE}
devtools::install_github("kassambara/ggpubr")
```

**Las librerías requeridas en esta evaluación son**: 

```{r, warning=FALSE}
## cargamos todas las librerias necesarias 
library(ggpmisc) 
library(ggplot2) 
library(plotly) 
library(palmerpenguins)
library(ggplot2) 
library(magrittr) 
library(ggpubr)
library(tidyverse)
library(ComplexHeatmap)
library(viridis)
```


# [4.0 PUNTOS] 1. Pingüinos de Palmer

La base de datos de esta pregunta contiene distintas mediciones para tres especies de pingüinos encontrados en el archipiélago de Palmer, en la Antártica. Estas tres especies son los Chinstrap, Gentoo y Adélie.

```{r echo = FALSE, results = 'asis'}
img1 = "https://bookdown.org/rodolfo_carvajal/apunte/figs/penguins.png"
cat(paste0('<center><img src="', img1,'"></center>')) 
```
```{r echo = FALSE, results = 'asis'}
img2 = "https://bookdown.org/rodolfo_carvajal/apunte/figs/culmen_depth.png"
cat(paste0('<center><img src="', img2,'"></center>')) 
```

Puede revisar los datos de los pingüinos utilizando la instrucción `str()` o `skim()`. 

```{r}
skimr::skim(penguins)
data ("penguins")
```

A continuación se muestra un ejemplo de análisis de la data de los pingüinos de Palmer: 

- En la figura `p1` se tiene un errorplot donde el largo del pico es evaluado por cada especie e internamente por sexo del ave. 

- En la figura `p2` se tiene un boxplot donde se compara el ancho del pico por cada especie. 

- En la figura `p3` se tiene una regresión lineal donde se mide el efecto de la longitud del pico sobre el ancho y se desagrega por especie(fila) e isla (columnas). 

- Finalmente la figura compuesta con las tres figuras anteriores en una estrucutura: 

```{r echo = FALSE, results = 'asis'}
img3 = "result/ejemplo1.png"
cat(paste0('<center><img src="', img3,'" width="200" height="200" alt=""></center>')) 
```


```{r pressure, echo=FALSE, warning=FALSE, fig.height=8}
## Read dataset Palmer Penguins
pinguinos = penguins
pinguinos <- na.omit(pinguinos)

## Jitter plot + boxplot

p1 = ggerrorplot(pinguinos, x = "species", y = "bill_length_mm", color = "sex", 
                 error.plot = "errorbar", width = 0.2, 
                 position = position_dodge(0.5)) +
  geom_jitter(position = position_jitter(seed = 2021, width = 0.2), size = 0.6, alpha = 0.25) + 
  xlab("Especies") + ylab("Longitud de pico (mm)") +
  scale_y_continuous(limits = c(30, 60)) +
  theme_bw() + theme(text = element_text(size=12), legend.position="none") 

p2 = ggboxplot(pinguinos, x = "species", y = "bill_depth_mm",
               color = "species", lwd=1.5, shape = "species") +
  geom_jitter(position = position_jitter(seed = 2021, width = 0.2), size = 0.6, alpha = 0.25) + 
  xlab("Especies") + ylab("Ancho de pico (mm)") +
  scale_y_continuous(limits = c(10, 20)) +
  theme_bw() + theme(text = element_text(size=12), legend.position="none") 


p3 = ggplot(pinguinos, aes(x=bill_length_mm, y = bill_depth_mm, color=factor(species))) + 
  scale_x_log10() + scale_y_log10() +
  geom_point(size=0.5, alpha=0.5) + geom_smooth(method = "lm", se = FALSE, na.rm = TRUE) +
  facet_grid(factor(species)~factor(island)) + theme_classic() + theme(legend.position = "none") +
  stat_poly_eq(coef.digits = 2,use_label(c("eq", "adj.R2")), formula = y ~ poly(x,1, raw = TRUE), 
               label.x.npc = 0.9, label.y.npc = 1.0, cex=3) +
  labs(x = "Ancho de pico [mm]", y = "Largo de pico [mm]")

ggarrange(p3, ggarrange(p1, p2, labels =c("b", "c"), nrow=2), 
          labels = "a", ncol=2)
```

### [1.0 punto] 1.1. Interprete lo que se muestra en la figura anterior

**INTERPRETACIÓN**

Se describe que el gráfico muestra el ancho y el largo del pico de diferentes especies de pingüinos en diferentes islas. Se utilizó un valor llamado R2 para determinar si había alguna correlación entre el largo y el ancho del pico en cada especie y en cada isla. Se concluyó que no había correlación significativa en ninguna de las especies o islas estudiadas. En la imagen b, se observó que la especie Adelie tenía una longitud de pico más corta en comparación con las otras dos especies. En la imagen c, se observó la anchura del pico de las diferentes especies de pingüinos, y se encontró que la especie Gentoo tenía el pico más angosto, mientras que las otras dos especies tenían anchuras similares.

### [3.0 puntos] 1.2. Genere dos gráficas `p4` y `p5`donde: 

- `p4` es una regresión de `x: body_mass_g` y `y: flipper_length_mm`, que tiene inserto la ecuación de la regresión y el $R^2$. Asimismo tiene una coloración por sexo, y una separación por sexo e isla. 

- `p5` tiene un correlation plot de las variables numéricas de longitud de pico, ancho de pico, longitud de aleta y masa corporal. La figura tiene  que tener la apariencia de la imagen de abajo, este se encuentra resuelto en la  página de [ggcorrplot](http://www.sthda.com/english/wiki/ggcorrplot-visualization-of-a-correlation-matrix-using-ggplot2). 

```{r echo = FALSE, results = 'asis'}
img4 = "http://www.sthda.com/sthda/RDoc/figure/ggplot2/ggcorrplot-demo-ggcorrplot-7.png"
cat(paste0('<center><img src="', img4,'" width="400" height="400" alt=""></center>')) 

## cargar el data set 

data("penguins")
## `p4` es una regresión de `x: body_mass_g` y `y: flipper_length_mm`, que tiene inserto la ecuación de la regresión y el $R^2$. Asimismo tiene una coloración por sexo, y una separación por sexo e isla. 

penguins = na.omit(penguins)

p4 <- ggplot(penguins, aes(x=body_mass_g, y = flipper_length_mm,  color=factor(species))) + geom_point(size=0.5, alpha=0.5) + 
  geom_smooth(method = "lm", se = FALSE, na.rm = TRUE) + facet_grid(factor(island)~factor(sex)) + theme_classic() + theme(legend.position = "none") + 
  stat_poly_eq(coef.digits = 2,use_label(c("eq", "adj.R2")), formula = y ~ poly(x,1, raw = TRUE), 
               label.x.npc = 0.9, label.y.npc = 1.0, cex=3) + 
  labs(x = "Masa Corporal [mm]", y = "Longitud de la aleta [mm]")

install.packages("ggcorrplot")
library(ggcorrplot)

val_num <- penguins[,-c(1,2,7,8)]

corr <- round(cor(val_num), 1)

p.mat <- cor_pmat(val_num)

p5 <- ggcorrplot(corr, hc.order = TRUE, type = "lower",
     outline.col = "white")




```

- Realice una composición de figuras que se indica en la figura de abajo e interprete.


```{r echo = FALSE, results = 'asis'}
img4 = "result/ejercicio1.png"
cat(paste0('<center><img src="', img4,'" width="200" height="200" alt=""></center>')) 
```


```{r p1.1, echo=TRUE, warning=FALSE, fig.height=8}
# Escriba aquí su código
ggarrange(p3, ggarrange(p1, p2, labels =c("b", "c"), nrow=2), 
          labels = "a", ncol=2)

ggarrange(p3, ggarrange(p5, p4, labels =c("b", "c"), nrow=2),
          labels = "a", nrow = 2, ncol=2, 
          ggarrange(p1, p2, labels =c("e", "d"), ncol = 2)) 
                  
```

**INTERPRETACIÓN**

Describe dos imágenes relacionadas con los pingüinos. La primera imagen muestra la relación entre la masa corporal y la longitud de la aleta, y se dividió en subgráficos por sexo y cantidad de especies en cada isla. En todos los subgráficos, se observó que no hay una clara relación entre estas dos variables, ya que el valor de R2 no es cercano a uno, lo que sugiere que los valores son aleatorios.
En la segunda imagen, se muestra la relación entre diferentes características físicas de los pingüinos. Se encontró que la relación más fuerte es entre la masa corporal y la longitud de la aleta, mientras que la relación más débil es entre la profundidad y la longitud del pico.



# [4.0 PUNTOS] 2. MAPAS DE CALOR DE EXPRESIÓN GÉNICA

Los datos de expresión de genes son extensos, hay una gran cantidad de genes y asimismo una gran cantidad de muestras de tejidos o lineas celulares. En este ejemplo se desea ver el nivel de relación de las muestras de diferentes tipos de tejidos en base a las cuantificaciones de niveles de expresión genética. La data ejemplo es sintética, y están guardadas en forma de tablas y se cargan con la función `load('nombre.RData')`. Está basado en [Simple guide to heatmaps](https://davemcg.github.io/post/simple-heatmaps-with-complexheatmaps/).

```{r}
load('data/expression.Rdata') # carga la tabla de expression
load('data/metadata.Rdata')
str(expression)
```

Esta data indica el nivel de expressión de los genes (filas) en cada muestra de células (columnas).

```{r}
# El procesamiento es:
# 1. seleccionar solamente las muestras select()
# 2. transponer t()
# 3. calcula las distancias encluideanas basado en las medidas dis()
# 4. hacer que se vuelva una matriz de tipo dataframe
expr_dist <- expression %>% select(-Gene, -var) %>% 
  t() %>% 
  dist() %>% 
  as.matrix() %>% data.frame() 
dim(expr_dist)
```

Se realiza un gráfico de mapa de calor preliminar que permite tener un primer vistazo del nivel de relación entre cada una de las muestras en base a la distancia euclideana. 

```{r}
Heatmap(expr_dist)
```

Usualmente lo que se desea es saber si las muestras vienen de diferentes tejidos

```{r}
metadata_heatmap <- metadata  %>% 
  mutate(sample = paste0('X', sample)) %>% # nombres de muestras
  filter(sample %in% colnames(expr_dist)) %>% 
  dplyr::select(sample, treatment_hours, serum) %>% 
  mutate(sample=factor(sample, levels=colnames(expr_dist))) %>% 
  arrange(sample) %>%  unique() 

ha_column = HeatmapAnnotation(df = data.frame(Tiempo = metadata_heatmap$treatment_hours,
                                              Suero = metadata_heatmap$serum), 
                              col = list(Serum = c("HS" =  magma(20)[2], "HIHS" = magma(20)[3]),
                                         Time = c("24" = magma(20)[14], "48" = magma(20)[12])))

# Mapa de calor anotado en la parte superior
Heatmap(expr_dist,  col=viridis(10), 
        name = 'Distancias', top_annotation = ha_column, )
```

## [1.0 punto] 2.1. Interpretación del Mapa de calor

Realice una descripción de lo que observa en el mapa de calor considerando: 

- las intensidades de color de las distancias, 

- el tiempo de exposición al tratamiento

- el tipo de suero

**INTERPRETACIÓN:** 

Según la imagen, se observa que la muestra X10 mostró una mayor distancia genética en los genes X18 y X4. En cuanto a la expresión del gen X10, se encontró un mayor nivel de expresión en X18 y X4. Además, se registraron los mayores niveles de expresión en los tiempos más altos. 

## [3.0 puntos] 2.2. Mapa de calor artritis reumatoide. 

Realice la réplica e interpretación de los niveles de expresión génica en muestras de personas que sufren de artritits reumatoide; que se muestra en la sección 5 de la página [A simple tutorial for a complex ComplexHeatmap](https://github.com/kevinblighe/E-MTAB-6141) y que se basa en el artículo [Volume 28, Issue 9, 27 August 2019, Pages 2455-2470.e5](https://www.sciencedirect.com/science/article/pii/S2211124719310071?via%3Dihub).

```{r, warning=FALSE}
require(RColorBrewer); 
require(ComplexHeatmap); 
require(circlize);
require(digest); 
require(cluster)

tmpfile <- tempfile()
download.file('https://github.com/kevinblighe/E-MTAB-6141/raw/master/rdata/mat.tsv',
tmpfile, method = 'auto')
mat <- read.table(tmpfile, sep = '\t', row.names = 1,
header = TRUE, stringsAsFactors = FALSE)

tmpfile <- tempfile()
download.file('https://github.com/kevinblighe/E-MTAB-6141/raw/master/rdata/metadata.tsv',
tmpfile, method = 'auto')
metadata <- read.table(tmpfile, sep = '\t', row.names = 1,
header = TRUE, stringsAsFactors = FALSE)

tmpfile <- tempfile()
download.file('https://github.com/kevinblighe/E-MTAB-6141/raw/master/rdata/sig_genes.list',
tmpfile, method = 'auto')
sig_genes <- read.table(tmpfile, sep = '\t',
header = FALSE, stringsAsFactors = FALSE)[,1]

heat <- t(scale(t(mat)))


  
## Generar el mapa 
  
heat <- t(scale(t(mat)))
myCol <- colorRampPalette(c('dodgerblue', 'black', 'yellow'))(100)
  myBreaks <- seq(-3, 3, length.out = 100)

## creamos una paleta de colores 

# CD3
cd3 <- metadata$CD3
cd3 <- cd3[!is.na(cd3)] # remove missing values - we don't want to include these in the mapping
pick.col <- brewer.pal(9, 'Greens')
col.cd3 <- colorRampPalette(pick.col)(length(unique(cd3)))

  # CD20
cd20 <- metadata$CD20
cd20 <- cd20[!is.na(cd20)]
pick.col <- brewer.pal(9, 'Blues')
col.cd20 <- colorRampPalette(pick.col)(length(unique(cd20)))

  # CD68L
cd68L <- metadata$CD68L
cd68L <- cd68L[!is.na(cd68L)]
pick.col <- brewer.pal(9, 'Reds')
col.cd68L <- colorRampPalette(pick.col)(length(unique(cd68L)))

# CD68SL
cd68SL <- metadata$CD68SL
cd68SL <- cd68L[!is.na(cd68L)]
pick.col <- brewer.pal(9, 'Oranges')
col.cd68SL <- colorRampPalette(pick.col)(length(unique(cd68SL)))

  # CD138
cd138 <- metadata$CD138
cd138 <- cd138[!is.na(cd138)]
pick.col <- brewer.pal(9, 'Purples')
col.cd138 <- colorRampPalette(pick.col)(length(unique(cd68SL)))

## Annottations legend 

ann <- data.frame(
    Pathotype = metadata$Pathotype,
    CD3 = metadata$CD3,
    CD20 = metadata$CD20,
    CD68L = metadata$CD68L,
    CD68SL = metadata$CD68SL,
    CD138 = metadata$CD138,
    stringsAsFactors = FALSE)

  # create the colour mapping
  colours <- list(
    Pathotype = c('Lymphoid' = 'blue', 'Myeloid' = 'red', 'Fibroid' = 'green3', 'Ungraded' = 'grey'),
    CD3 = c('0' = '#F7FCF5', '1' = '#C7E9C0', '2' = '#74C476', '3' = '#238B45', '4' = '#00441B'),
    CD20 = c('0' = '#F7FBFF', '1' = '#C6DBEF', '2' = '#6BAED6', '3' = '#2171B5', '4' = '#08306B'),
    CD68L = c('0' = '#FFF5F0', '1' = '#FCBBA1', '2' = '#FB6A4A', '3' = '#CB181D', '4' = '#67000D'),
    CD68SL = c('0' = '#FFF5EB', '1' = '#FDD0A2', '2' = '#FD8D3C', '3' = '#D94801', '4' = '#7F2704'),
    CD138 = c('0' = '#FCFBFD', '1' = '#DADAEB', '2' = '#9E9AC8', '3' = '#6A51A3', '4' = '#3F007D'))

  # now create the ComplexHeatmap annotation object
  # as most of these parameters are self-explanatory, comments will only appear where needed
colAnn <- HeatmapAnnotation(
  df = ann,
  which = 'col', # 'col' (samples) or 'row' (gene) annotation?
  na_col = 'white', # default colour for any NA values in the annotation data-frame, 'ann'
  col = colours,
  annotation_height = 0.6,
  annotation_width = unit(1, 'cm'),
  gap = unit(1, 'mm'),
  annotation_legend_param = list(
    Pathotype = list(
    nrow = 4, # number of rows across which the legend will be arranged
    title = 'Pathotype',
    title_position = 'topcenter',
    legend_direction = 'vertical',
    title_gp = gpar(fontsize = 12, fontface = 'bold'),
    labels_gp = gpar(fontsize = 12, fontface = 'bold')),
    CD3 = list(
    nrow = 5,
    title = 'CD3',
    title_position = 'topcenter',
    legend_direction = 'vertical',
    title_gp = gpar(fontsize = 12, fontface = 'bold'),
    labels_gp = gpar(fontsize = 12, fontface = 'bold')),
    CD20 = list(
    nrow = 5,
    title = 'CD20',
    title_position = 'topcenter',
    legend_direction = 'vertical',
    title_gp = gpar(fontsize = 12, fontface = 'bold'),
    labels_gp = gpar(fontsize = 12, fontface = 'bold')),
    CD68L = list(
    nrow = 5,
    title = 'CD68L',
    title_position = 'topcenter',
    legend_direction = 'vertical',
    title_gp = gpar(fontsize = 12, fontface = 'bold'),
    labels_gp = gpar(fontsize = 12, fontface = 'bold')),
    CD68SL = list(
    nrow = 5,
    title = 'CD68SL',
    title_position = 'topcenter',
    legend_direction = 'vertical',
    title_gp = gpar(fontsize = 12, fontface = 'bold'),
    labels_gp = gpar(fontsize = 12, fontface = 'bold')),
    CD138 = list(
    nrow = 5,
    title = 'CD138',
    title_position = 'topcenter',
    legend_direction = 'vertical',
    title_gp = gpar(fontsize = 12, fontface = 'bold'),
    labels_gp = gpar(fontsize = 12, fontface = 'bold'))))

## Gene labels 
  
genelabels <- rowAnnotation(
    Genes = anno_mark(
      at = seq(1, nrow(heat), 40),
      labels = rownames(heat)[seq(1, nrow(heat), 40)],
      labels_gp = gpar(fontsize = 10, fontface = 'bold'),
      padding = 0.75),
      width = unit(2.0, 'cm') +

      max_text_width(
        rownames(heat)[seq(1, nrow(heat), 40)],
        gp = gpar(fontsize = 10,  fontface = 'bold')))
## Clusters 

pamClusters <- cluster::pam(heat, k = 4) # pre-select k = 4 centers
###############################################################
###############################################################
##### EXISTE ERROR EN pamCLUSTER, no se puede guardar html #####
################################################################
################################################################
  pamClusters$clustering <- paste0('Cluster ', pamClusters$clustering)

  # fix order of the clusters to have 1 to 4, top to bottom
  pamClusters$clustering <- factor(pamClusters$clustering,
    levels = c('Cluster 1', 'Cluster 2', 'Cluster 3', 'Cluster 4')) 

## create heat map 

 hmap <- Heatmap(heat,

    # split the genes / rows according to the PAM clusters
      split = pamClusters$clustering,
      cluster_row_slices = FALSE,

    name = 'Gene\nZ-\nscore',

    col = colorRamp2(myBreaks, myCol),

    # parameters for the colour-bar that represents gradient of expression
      heatmap_legend_param = list(
        color_bar = 'continuous',
        legend_direction = 'vertical',
        legend_width = unit(8, 'cm'),
        legend_height = unit(5.0, 'cm'),
        title_position = 'topcenter',
        title_gp=gpar(fontsize = 12, fontface = 'bold'),
        labels_gp=gpar(fontsize = 12, fontface = 'bold')),

    # row (gene) parameters
      cluster_rows = TRUE,
      show_row_dend = TRUE,
      #row_title = 'Statistically significant genes',
      row_title_side = 'left',
      row_title_gp = gpar(fontsize = 12,  fontface = 'bold'),
      row_title_rot = 90,
      show_row_names = FALSE,
      row_names_gp = gpar(fontsize = 10, fontface = 'bold'),
      row_names_side = 'left',
      row_dend_width = unit(25,'mm'),

    # column (sample) parameters
      cluster_columns = TRUE,
      show_column_dend = TRUE,
      column_title = '',
      column_title_side = 'bottom',
      column_title_gp = gpar(fontsize = 12, fontface = 'bold'),
      column_title_rot = 0,
      show_column_names = FALSE,
      column_names_gp = gpar(fontsize = 10, fontface = 'bold'),
      column_names_max_height = unit(10, 'cm'),
      column_dend_height = unit(25,'mm'),

    # cluster methods for rows and columns
      clustering_distance_columns = function(x) as.dist(1 - cor(t(x))),
      clustering_method_columns = 'ward.D2',
      clustering_distance_rows = function(x) as.dist(1 - cor(t(x))),
      clustering_method_rows = 'ward.D2',

    # specify top and bottom annotations
      top_annotation = colAnn,
      bottom_annotation = boxplotCol) 
## grafico heat 1 
myCol <- colorRampPalette(c('royalblue', 'white', 'red3'))(100)
  myBreaks <- seq(-1.5, 1.5, length.out = 100)

  hmap1 <- Heatmap(heat,

    name = 'Gene Z-score',

    col = colorRamp2(myBreaks, myCol),

    heatmap_legend_param = list(
      color_bar = 'continuous',
      legend_direction = 'horizontal',
      legend_width = unit(8, 'cm'),
      legend_height = unit(5.0, 'cm'),
      title_position = 'topcenter',
      title_gp=gpar(fontsize = 30, fontface = 'bold'),
      labels_gp=gpar(fontsize = 24, fontface = 'bold')),

    cluster_rows = TRUE,
    show_row_dend = TRUE,
    row_title = 'Statistically significant genes',
    row_title_side = 'left',
    row_title_gp = gpar(fontsize = 30,  fontface = 'bold'),
    row_title_rot = 90,
    show_row_names = FALSE,
    row_names_gp = gpar(fontsize = 11, fontface = 'bold'),
    row_names_side = 'left',
    row_dend_width = unit(25,'mm'),

    cluster_columns = TRUE,
    show_column_dend = TRUE,
    column_title = 'Samples',
    column_title_side = 'bottom',
    column_title_gp = gpar(fontsize = 30, fontface = 'bold'),
    column_title_rot = 0,
    show_column_names = FALSE,
    column_names_gp = gpar(fontsize = 8, fontface = 'bold'),
    column_names_max_height = unit(10, 'cm'),
    column_dend_height = unit(25,'mm'),

    clustering_distance_columns = function(x) as.dist(1 - cor(t(x))),
    clustering_method_columns = 'ward.D2',
    clustering_distance_rows = function(x) as.dist(1 - cor(t(x))),
    clustering_method_rows = 'ward.D2')


  myCol <- colorRampPalette(c('forestgreen', 'black', 'purple'))(100)
  myBreaks <- seq(-2, 2, length.out = 100)


```


Aquí se carga los datos `EMTAB6141.rdata` que se requiere para este ejercicio. Requieres usar: 

- `'mat.tsv'`

- `'metadata.tsv'`

- `'sig_genes.list'`

```{r}
# Cargue aquí sus datos

```

En la siguiente celda de código, realice la réplica del mapa de calor que se encuentra a la izquierda (`hmap1`) de esta figura: 

```{r echo = FALSE, results = 'asis'}
img5 = "https://github.com/kevinblighe/E-MTAB-6141/raw/master/README_files/figure-gfm/clusterheatmap_fig2-1.png"
cat(paste0('<center><img src="', img5,'" width="700" height="700" alt=""></center>')) 
```
```{r}
# Escriba aquí sus códigos
```

**INTERPRETACIÓN:**


# [2 PUNTOS] REPOSITORIO GITHUB

Su repositorio de GitHub debe tener al menos los sigueites elementos: 

- Haber sido ``clonado` del repositorio del profesor.

- Haber sido enlazado a un repositorio local (`Project`) generado en RStudio.

- Tener el archivos .Rmd 

- Tener el archivo .HTML del examen (**MANDATORIO PARA CALIFICAR**).

- Tener al menos 3 controles de la versión.

- Tener un README.md con: 

  - información personal, 
  
  - información del equipo, 
  
  - los programas y paquetes utilizados, y sus respectivas versiones
